【裁判字號】    92,上易,111
【裁判日期】    920416
【裁判案由】    傷害等
【裁判全文】
臺灣高等法院臺南分院刑事判決              九十二年度上易字第一一一號    Ｇ
      上  訴  人
      即  被  告  戊  ○  ○
      選任辯護人  陳  文  忠  律師
右上訴人即被告因傷害等案件，不服臺灣嘉義地方法院九十一年度易字第四九二號中
華民國九十一年十月三十一日第一審判決（起訴案號：臺灣嘉義地方法院檢察署九十
一年度偵字第四七九一號），提起上訴，本院判決如左：
      主      文
上訴駁回。
      事      實
一、戊○○係在嘉義縣朴子市第二市場內擺攤之水果商（原審誤植為菜販），平時與
    鄰攤之水果商甲○○因彼此競價產生不愉快，竟於民國（下同）九十一年六月二
    十七日上午七時五十分許，在該市場內擺攤時，公然向甲○○辱罵「破麻（狸）
    、不要臉的女人、市場內的男人都是妳的客兄、在市內讓人幹透透」、「幹妳娘
    」等語；隨即臨時起意基於普通傷害之犯意，以右手毆打甲○○之左臉頰，致甲○○受有頭部挫傷合併輕微腦震盪之傷害。
二、案經甲○○訴由嘉義縣警察局朴子分局移送臺灣嘉義地方法院檢察署檢察官偵查
    起訴。
      理      由
一、訊據上訴人即被告戊○○（下稱被告）固坦承於右揭時地與告訴人有彼此競價之
    不快等情，惟矢口否認右揭犯行，辯稱係甲○○先罵渠雜種子，伊回以如果是這
    樣，豈不是我母親討客兄，他竟由此反而說伊罵他討客兄，伊沒有打他，告訴人
    之診斷書不實在云云。
二、惟查：
（一）右揭事實，除據告訴人於警訊及原審偵審中，本院調查時（見警訊卷第三頁、
      偵查卷第八頁、原審卷第二一頁、本院九十二年二月二十五日訊問筆錄第三頁
      ）指訴綦詳外，復核與在場證人丙○○○迭於偵查中、原審及本院調查訊問時
      一再之證述稱：「一開始二人相罵，後來罵完後戊○○過去打了甲○○一巴掌
      ，甲○○未還手，戊○○的妹妹過來把他拉出去」（見偵查卷第六頁背面），
      「（於偵查中所述是否實在？）實在，可能因為他們都是賣水果的，所以會發
      生爭執。」（見原審卷第二二頁、九十一年十月十七日審理筆錄），及在場另
      一名證人劉秀寶亦迭在偵查中、原審審理時一致供證稱：「當時我和甲○○、
      丙○○○聊天，該男子就罵甲○○「破麻（狸）」，不要臉的女人，市內的人
      都是妳的客兄，在市內讓人幹透透」，甲○○就回去她的店裡面坐著，戊○○
      就突然衝進去打了甲○○一巴掌，戊○○的妹妹就把他拉出去，甲○○當場愣
      住。」，「（甲○○有無還手？）沒有，她愣住了」（見偵查卷第七頁背面）
      ，「（於偵查中所述是否實在？）實在。」（見原審卷第二二頁、九十一年十
      月十七日審理筆錄）等情節相符，此外，並有告訴人於九十一年六月二十七日
      前往驗傷所取得之驗傷診斷書一紙在卷可佐（見警訊卷第八頁），查該診斷書
      所載告訴人係受有「頭部挫傷，合併輕微腦震盪」，而受傷部位係在左側頭部
      ，與告訴人所指訴遭毆擊之部位亦稱符合。
（二）被告固於偵查中之九十一年八月六日帶同證人陳芳瑋到庭供稱「被告並未辱罵
      、傷害告訴人，且被告有遭告訴人以掃帚毆打。」云云，並提出其於九十一年
      六月二十九日就診之驗傷診斷書一紙為據，惟查：本件事發係於九十一年六月
      二十七日，與被告所提出之診斷證明書係於九十一年六月二十九日前往就診之
      日期不同？則該診斷書所提供之傷勢判斷，即與事發時已有三日之差距，縱使
      被告所提出該診斷書上所載傷勢確屬真實，然是否與本件衝突有關，已不無疑
      義；又經原審傳訊受理告訴人報案之警員劉一斌到庭陳稱：「戊○○到派出所
      時雖然指稱有被告訴人拿掃把打傷，但是戊○○當時並無明顯之外傷，亦無就
      醫，之所以照相是因為戊○○要求，但是當時照相之部位我也看不出來有何外
      傷」等語（見原審卷第二十頁、九十一年十月十七日審理筆錄），顯然與被告
      之辯詞相左；證人陳芳瑋之供述雖與告訴人之指訴內容相違，然陳芳瑋係於九
      十一年八月六日作證，距離事發之日已經一月有餘，如果被告確有如此有利之
      證據，何以其於告訴人向派出所提出告訴之際竟未向承辦員警說明，經過月餘
      時日遭公訴人傳訊未到庭（九十一年七月二十九日）之後始突然自行協同該證
      人到庭？則證人陳芳瑋之供述是否確實實在，已有可疑，且與上開調查結果不
      符，是綜合前開客觀事實顯示，陳芳瑋之證言不足資為有利被告之認定。
（三）又被告所聲請傳訊之證人乙○○亦於本院傳訊時到庭證稱：伊在菜市場靠近被
      告之攤位旁賣蝦，當日八點左右有看到他們（指被告與告訴人）在吵，後來情
      形我不知道，沒有看到他們動手，我是遠遠地看到他們在爭吵云云，證人丁○○亦陳稱：當日伊剛好去菜市場買東西，有聽到相罵，沒有動手，他（被告）
      妹妹有架住他云云，證人乙○○因所稱在菜市場靠近被告攤位，當日竟遠遠地
      看兩造吵架，殆已自相矛盾且不知情形如何不足採憑；證人丁○○證言雖附和
      被告說詞亦未如證人丙○○○、劉秀寶之證述明確，亦不足取。且衡以常情，
      被告既與告訴人言語口角甚為激烈，加上積怨憤恨，在告訴人亦不服輸回嘴對
      抗之際，應有動粗以右手毆打甲○○之左臉頰之情，被告聲請之上開二位證人
      之證言，應不足採。
（四）被告雖質疑告訴人所受之傷，認所謂挫傷應指受鈍器擊傷而言云云，惟告訴人
      確受有右揭如事實欄所載之傷，已如上述，且經醫院函覆本院傷勢原因與其所
      述被毆打之情節相符，且有行政院衛生署朴子醫院之病歷表及急診護理評估記
      錄單附卷可稽，復有該院九十二年三月十三日朴醫歷字０九二００００八六０
      號函可據。
（五）綜上所述，被告上開所為辯解，無非事後避就卸責之詞，並不可採，本件事證
      已臻明確，被告之犯行洵堪認定。
三、核被告所為，係犯刑法第二百七十七條第一項之傷害罪、第三百零九條第一項之
    公然侮辱罪；又所犯上開二罪，犯意個別，行為互異，構成要件不同，應分論併
    罰；原審以被告事證已臻明確，因予適用刑法第二百七十七條第一項、第三百零
    九條第一項（原審漏載第一項）、第四十一條第一項前段，罰金罰鍰提高標準條
    例第一條前段、第二項，審酌被告犯罪之動機僅係生意上之競爭與告訴人所生齟
    齬，竟使用如此暴力之手段，在日間時間、市場之公眾場所、眾目睽睽下侮辱她
    人名節，又以掌摑被害人臉頰如此粗暴之行為，對告訴人所生危害匪淺，及犯罪
    後了無悔意等一切情狀，就公然侮辱部分量處拘役伍拾日，另就傷害部分量處有
    期徒刑肆月，並均諭知如易科罰金之折算標準，以資懲儆。核其認事用法俱無不
    合，量刑亦稱妥適。被告上訴意旨猶執陳詞，否認犯罪指摘原判決不當，請求撤
    銷原判決，並無可取，為無理由，應予駁回。
據上論結，應依刑事訴訟法第三百六十八條，判決如主文。
本案經檢察官林炎昇到庭執行職務。
中    華    民    國      九十二      年      四      月      十六      日
                                  臺灣高等法院臺南分院刑事第三庭
                                      審判長法官  黃    崑    宗
                                            法官  葉    居    正
                    法官  莊    俊    華
右正本證明與原本無異。
不得上訴。
                                      法院書記官  廖    明    娟
中    華    民    國      九十二      年      四      月     十七       日
附錄法條：
刑法第二百七十七條：
傷害人之身體或健康者，處三年以下有期徒刑、拘役或一千元以下罰金。
犯前項之罪因而致人於死者，處無期徒刑或七年以上有期徒刑；致重傷者
，處三年以上十年以下有期徒刑。
刑法第三百零九條：
公然侮辱人者，處拘役或三百元以下罰金。
以強暴犯前項之罪者，處一年以下有期徒刑、拘役或五百元以下罰金。


司法院資訊處製作；財團法人民間司法改革基金會備份。
